【裁判字號】    91,易,910
【裁判日期】    920811
【裁判案由】    業務侵占等
【裁判全文】
臺灣臺北地方法院刑事判決                          九十一年度易字第九一號
    公  訴  人  臺灣臺北地方法院檢察署檢察官
    被      告  丁○○  男  二.
    選任辯護人  劉讚雄律師
    被      告  庚○○原名黃.
    選任辯護人  張香奚律師
右列被告等因業務侵占等案件，經檢察官提起公訴（九十年度偵緝字第一二０六號、
九十年偵字第二五一六六號），本院判決如左：
    主  文
丁○○連續意圖為自己不法之所有，而侵占對於業務上所持有之物，處有期徒刑捌月
；又共同連續竊盜，處有期徒刑壹年陸月；應執行有期徒刑貳年。
庚○○共同連續竊盜，處有期徒刑壹年陸月。
庚○○被訴業務侵占部分無罪。
    事  實
一、丁○○、庚○○（原名黃裕騰）原均為位於臺北市○○○路五一二巷十三弄十五
    號二樓元珠珠寶行之業務員，負責銷售珠寶、收取價款，為從事業務之人。丁○○明知元珠珠寶行業務員販賣珠寶所收取之價款先由業務員持有保管，再由業務
    員將收取之價款匯回元珠珠寶行所指定的帳戶或以現金交還元珠珠寶行，竟意圖
    為自己不法之所有，基於概括之犯意，連續於民國八十八年一月二十日、同年二
    月八日、同年二月十一日，攜帶元珠珠寶行之珠寶外出銷售，但以向文具行購買
    之貨單交付客戶，並囑付客戶將購買珠寶之價款匯入其女友黃淑真之華信商業銀
    行北臺中分行00000000000000帳號、彰化銀行北屯分行0000
    0000000000帳號之帳戶內，將自己業務上所持有原應交還予元珠珠寶
    行之價款新臺幣（下同）五十三萬五千元侵占入己。陳文元復另行起意，與庚○○共同基於概括之犯意聯絡，自八十八年三月至六月間，明知元珠珠寶行將販賣
    之珠寶交付與業務員保管，業務員均將保管之珠寶裝於未上鎖之旅行袋內置放在
    辦公室內，竟趁其他業務員早晨尚未上班之際，利用得進出辦公室之便，由庚○○連續竊取元珠珠寶行業務員戊○○所保管價值一百零二萬一千九百元之珠寶，
    及業務員己○○所保管價值五百五十一萬四千零五十元之珠寶，竊得後再交由丁○○販賣，所得價款則由二人朋分。嗣於八十八年七月間，元珠珠寶行負責人留
    文光經客戶告知查覺有異，始悉上情。
二、案經元珠珠寶行即留文光訴由臺灣臺北地方法院檢察署檢察官偵查起訴。
    理  由
壹、有罪部分：
一、訊據被告丁○○固坦承有請客戶將價款匯入其女友帳戶之事實，惟矢口否認有侵
    占、竊盜犯行，辯稱伊因為賤賣珠寶，不敢告訴公司，故請客戶將價款匯入其女
    友帳戶，伊未與庚○○共同竊取其他業務員保管之珠寶，業務員保管之珠寶均放
    置於未上鎖之袋子內，任何人均可拿取云云；被告庚○○矢口否認有竊盜犯行，
    辯稱伊未與丁○○共同竊取其他業務員保管之珠寶，當初伊剛到珠寶行不到半年
    ，跟丁○○學習，不是很了解珠寶行的程序，丁○○向伊說因客戶要貨，先拿取
    其他業務員之珠寶借用，事後會補單記明調貨單，伊才會拿取戊○○、己○○之
    珠寶，伊簽立同意書係因於心不忍，並非同意分擔金額或承認偷竊行為云云。
二、經查：
    （一）被告丁○○請求客戶將購買珠寶之價款匯入其女友帳戶而侵占入己之事實
          ，迭經告訴人丙○○於偵查、本院審理時指訴綦詳，並有收款人黃淑真之
          第一商業銀行匯款通知單在卷可稽。被告丁○○雖辯稱係因賤賣珠寶始請
          客戶將價款匯入其女友帳戶內云云，惟查，元珠珠寶行之業務員收取客戶
          交付之價款後，應開立元珠珠寶行之收據，並將該價款匯入元珠珠寶行指
          定的帳戶，或當天以現金返還元珠珠寶行等情，業據證人己○○、戊○○
          、甲○○、乙○○即元珠珠寶行員工證述明確（見本院九十二年四月七日
          訊問筆錄），衡諸社會常情，一般公司對業務員收取客戶給付之價款．均
          會要求以現金返還或匯入公司帳戶內，俾防止業務員將收取之款項侵占之
          己。本件被告丁○○並不否認元珠珠寶行有上開之規定，卻未經同意，要
          求客戶將價款匯入其女友，並開立非元珠珠寶行之收據予客戶，顯有隱匿
          交易情事，將收取價款侵占入己之犯意，被告丁○○上開辯稱顯屬卸責之
          詞，不可採信。
    （二）被告丁○○、庚○○趁其他業務員早晨尚未上班之際，利用得進出辦公室
          之便，連續竊取己○○、戊○○所保管放置於辦公室內未上鎖旅行袋內之
          珠寶等情，業經告訴人丙○○於偵訊、本院審理時指訴明確。被告丁○○
          於偵查中供述「（問：有無叫黃幫你取別人的珠寶）有」、「（問：有無
          與黃分帳）我們是共犯，狼狽為奸」等語（見臺灣臺北地方法院檢察署九
          十年度偵緝字第一二０六號偵查卷第七十三頁反面）；被告庚○○於偵查
          中供承「陳（指被告丁○○）曾有叫我幫他拿別組的珠寶，有三次之多，
          有拿戊○○的珠寶」等詞（見臺灣臺北地方法院檢察署九十年度偵緝字第
          一二０六號偵查卷第三十一頁反面），均坦承有拿取其他業務員保管珠寶
          之事實，核與證人戊○○、己○○於偵查及本院審理時證述珠寶失竊，在
          丁○○袋子內找到遺失之珠寶或發現丁○○賣給客戶等情節相符（見本院
          九十二年四月七日訊問筆錄），被告丁○○於本院審理時翻異前供否認犯
          行，辯稱未拿取其他業務員保管之珠寶自非足採。至於被告庚○○於偵查
          及本院審理時固均辯稱伊剛進去公司，都聽從丁○○之指導，不知丁○○
          偷竊之事云云，然查，元珠珠寶行業務員間調貨須先行開立調撥單並告知
          會計、其他業務員，始得拿取其他業務員保管之珠寶一節，已據證人陳志
          森、己○○、甲○○、乙○○等證稱在卷（見本院九十二年四月七日訊問
          筆錄），並有告訴人丙○○提出之調撥單附卷可參，被告庚○○進入元珠
          珠寶行雖僅半年，然對此基本之調貨程序焉有不知之可能，況以被告黃耀
          賢之智識程度、年紀，又豈會僅信任被告丁○○所述不必開立調撥單即可
          先行將珠寶取走片面之詞，被告庚○○上開所辯顯屬卸責之詞，不可採信
          。
    （三）再參酌被告等二人於本件事發後，復於八十八年八月一日簽立同意書，同
          意給付元珠珠寶行五百十萬元，有同意書附卷一份可參，益徵被告等二人
          有上開侵占及竊盜犯行。被告庚○○雖辯稱上開同意書係因被告丁○○苦
          苦哀求不忍心而簽立云云，惟上開同意書上記載「丁○○及黃耀騰原任職
          於元珠珠寶行，因帳目不清．．．」等語，且被告庚○○同為立同意書人
          ，明白表示被告庚○○係當事人，與一般單純立於保證地位之保證人迥然
          不同，而被告庚○○於八十八年簽立此同意書斯時年齡為二十六歲，顯非
          智慮淺薄之人，本件同意書之金額高達五百十萬元，被告庚○○焉有可能
          僅因他人之請求即自承有帳目不清情事，且願負擔高額之賠償金，被告黃
          耀賢前開辯稱顯非可採。
    （四）綜上所述，本件事證明確，被告等二人犯行均堪予認定，應依法論科。
三、按被告丁○○將持有之客戶款項以匯入其女友帳戶之方式侵占入己，核其所為，
    係犯刑法第三百三十六條第二項之業務侵占罪；又被告丁○○、庚○○竊取其他
    業務員所保管之珠寶，核渠等所為，另係犯刑法第三百二十條第一項之竊盜罪。
    被告等二人就竊盜部分，有犯意之聯絡及行為分擔，均為共同正犯。被告等二人
    先後數業務侵占、竊盜行為，均時間緊接，所犯構成要件相同之罪名，顯係基於
    概括之犯意為之，均為連續犯，應各依刑法第五十六條規定論以一罪，並加重其
    刑。被告丁○○所犯上開業務侵占、竊盜二罪間，犯意各別，行為互異，應予分
    論併罰。爰審酌被告等之素行、犯罪動機、目的、手段、侵占、竊盜金額、生活
    狀況、智識程度、犯罪後否認犯行之態度等一切情狀，量處如主文所示之刑，並
    就被告丁○○部分定其應執行刑，以示懲儆。
貳、無罪部分：
一、公訴意旨略以：被告庚○○意圖為自己不法之所有，與被告丁○○共同基於概括
    之犯意，連續於八十八年一月二十日、二月八日、二月十一日攜帶元珠珠寶行之
    珠寶外出銷售，但以向文具行購買之貨單交付客戶，而囑咐客戶將買珠寶之價金
    匯入黃淑真之華信商業銀行北臺中分行00000000000000帳號、彰
    化銀行北屯分行00000000000000帳號之帳戶內，侵占自己因業務
    上持有原本應交還予元珠珠寶行之價金共五十三萬五千元，因認被告庚○○另涉
    犯刑法第三百三十六條第二項業務侵占罪嫌等語。
二、按犯罪事實應依證據認定之，無證據不得推定其犯罪事實，又不能證明被告犯罪
    者，應諭知無罪之判決，刑事訴訟法第一百五十四條、第三百零一條第一項分別
    定有明文。
三、本件公訴人雖認被告庚○○共同涉犯業務侵占罪嫌，惟訊之被告庚○○堅詞否認
    有上開犯行，辯稱上開業務均被告丁○○接洽，客戶價款匯入丁○○女友之帳戶
    均與伊無涉等語。經查：本件被告丁○○收取之客戶價款係匯入丁○○女友黃淑
    真帳戶內，有匯款通知單在卷可稽，除上開匯款通知單外，本件查無客戶價款匯
    入被告庚○○帳戶或其親友帳戶內之事實，無任何證據足資證明被告庚○○就上
    開被告丁○○業務侵占部分有何犯意之聯絡及行為分擔，此外，復無其他積極證
    據證明被告庚○○有公訴人所指之業務侵占罪嫌，不能證明被告庚○○此部分犯
    行，自應就此部分為被告庚○○無罪之諭知。
據上論斷，應依刑事訴訟法第二百九十九條第一項前段、第三百零一條第一項，刑法
第二十八條、第五十六條、第三百三十六條第二項、第三百二十條第一項、第五十一
條第五款，罰金罰鍰提高標準條例第一條前段，判決如主文。
本案經檢察官黃玉婷到庭執行職務
中    華    民    國      九十二      年    八      月      十一        日
                                      臺灣臺北地方法院刑事第八庭
                                          法  官  鄭  佾  瑩
右正本證明與原本無異。
如不服本判決，應於判決送達後十日內向本院提出上訴狀(應抄附繕本)。告訴人
或被害人如對於本判決不服者，應具備理由請求檢察官上訴，其上訴期間之計算
係以檢察官收受判決正本之日期為準。
                                          書記官  何  適  熹
中    華    民    國      九十二      年    十       月       三        日
附錄本案所犯法條全文
刑法第三百三十六條：
對於公務上或因公益所持有之物，犯前條第一項之罪者，處一年以上七年以下有期徒
刑，得併科五千元以下罰金。
對於業務上所持有之物，犯前條第一項之罪者，處六月以上五年以下有期徒刑，得併
科三千元以下罰金。
前二項之未遂犯罰之。
刑法第三百二十條：
意圖為自己或第三人不法之所有，而竊取他人之動產者為竊盜罪，處五年以下有期徒
刑、拘役或五百以下罰金。
意圖為自己或第三人不法利益，而竊佔他人之不動產者，依前項之規定處斷。
前二項之未遂犯罰之。


司法院資訊處製作；財團法人民間司法改革基金會備份。
